臺灣新竹地方法院刑事判決　　　　　　　　　　　　　　九十年度訴字第六一○號
　　公　訴　人　臺灣新竹地方法院檢察署檢察官
　　被　　　告　乙○○
　　　　　　　　丙○○
右列被告因妨害自由案件，經檢察官提起公訴( 九十年度偵字第四八八六號、九十年
度偵字第六五三四號 )，本院判決如左：
    主  文
乙○○、丙○○共同以非法方法，剝奪人之行動自由，各處有期徒刑肆月，如易科罰
金均以參佰元折算壹日。
    事  實
一、乙○○之妻甲○○因離家多時，且前曾遭乙○○抓姦在床，夫妻二人感情不睦，
    於民國九十年八月十三日上午九時二十分許，乙○○偕同其從母姓之兄長丙○○
    及幼子洪世廣前往臺灣新竹地方法院檢察署接受該署檢察官偵訊乙○○告訴甲○○通姦案件，迨至同日上午十時三十分許庭訊完畢，乙○○與甲○○步出偵查庭
    ，走至法院門口樓梯下自動門時，乙○○即向甲○○表示要把夫妻間財物及子女
    扶養事宜談論清楚，惟遭甲○○拒絕，乙○○竟與丙○○基於妨害甲○○自由之
    犯意聯絡，各自出手拉住甲○○之左、右手臂，致甲○○無法掙脫，強拉甲○○
    行走至臺灣新竹地方法院對面乙○○停車之收費停車場，續由乙○○強推甲○○
    進入乙○○所駕駛之自用小客車內，旋見甲○○乘隙打開車門往回逃離，乙○○
    復再出手拉回甲○○坐入自用小客車之後座，強制甲○○與其等共同返回桃園縣
    大溪鎮○○路七十九巷三號乙○○住處，致甲○○驚惶失措下陸續在車內以其所
    有行動電話向其前任職桃園縣龜山鄉○○路○段三四三號七樓宏宙企業有限公司
    ( 下稱：宏宙公司 )同事戊○○求救，並多次傳簡訊：「救我」之內容予宏宙公
    司之同事丁○○、戊○○，而因當日適逢桃園縣大溪鎮大拜拜，聯外道路壅塞不
    堪，乙○○乃轉往臺北縣三峽鎮，並在臺北縣三峽鎮祖師廟旁小吃店用午餐時始
    鬆脫對於甲○○之箝制，共同以非法方法剝奪甲○○之行動自由。
二、案經甲○○訴請臺灣新竹地方法院檢察署檢察官偵查起訴。
    理  由
一、訊據被告乙○○、丙○○均矢口否認有上開妨害告訴人甲○○行動自由之犯行，
    被告乙○○辯稱：伊當日雖有與告訴人拉扯，及言語上衝突，惟並無強拉告訴人
    ，係告訴人自願與伊等返回住處談論夫妻財產及子女監護事宜云云；被告丙○○
    辯稱：伊當日係跟告訴人說小孩子要媽媽，告訴人已經離家出走很久，希望告訴
    人回心轉意，告訴人要離開的時候，伊雖有伸手，但並無碰觸到告訴人身體，且
    無強拉告訴人云云，經查：
    (一)右開被告乙○○如何於前揭時地在臺灣新竹地方法院檢察署接受該署檢察官
        偵訊後，與告訴人步出偵查庭，走至法院門口樓梯下自動門時，即與被告丙○○各自出手拉住告訴人之左、右手臂，致告訴人無法掙脫，強拉告訴人行
        走至臺灣新竹地方法院對面被告乙○○停車之收費停車場，續由被告乙○○
        強推告訴人進入被告乙○○所駕駛之自用小客車內，旋見告訴人乘隙打開車
        門往回逃離，被告乙○○復再出手拉回告訴人坐入自用小客車之後座，強制
        告訴人與其等共同返回被告乙○○住處事實，迭據告訴人於偵訊及本院調查
        時指訴綦詳，而告訴人當日確受有右手臂瘀青五Ｘ三平方公分、二Ｘ三平方
        公分；左手前臂擦傷○．三Ｘ○．二平方公分之傷害乙節，亦據告訴人提出
        行政院衛生署新竹醫院診斷證明書一紙附卷可稽( 詳九十年度偵字第四八八
        六號偵查卷第五頁 )，足見告訴人指訴其遭被告乙○○、丙○○二人強拉至
        臺灣新竹地方法院對面停車場，並將其拉入被告乙○○所駕駛之自用小客車
        內之情，要非無憑。
    (二)又證人即被告乙○○及告訴人子女洪世廣於偵訊初始即稱：「( 他們發生何
        事？ )當時我有看到我爸爸拉著不知道是手還是腰( 註：應係指告訴人 )。
        但是我媽當時不是很願意跟他走，接著上車也不是很願意。」等語( 詳同前
        偵查卷第三十四頁反面 )，嗣於本院調查時亦稱：「( 問：有天，你來法院
        開完庭後，有無看到你媽跟爸爸在法院拉扯？ )答：在門口那邊，有警察坐
        在那邊，我爸爸拉媽媽，拉的很小力。」、「( 問：你爸爸拉你媽媽的時候
        ，你媽媽有沒有不讓他拉？ )答：有，但是我爸爸還是有拉他。」、「( 問
        ：那時候，你伯伯是否在場？ )答：有，也有小力的拉她。」、「你們走到
        法院對面的停車場，你媽媽有無跟你們走到那邊？ )答：我們在門口，爸爸
        小力的拉她，伯伯也有拉她，到停車場，開門的時候，他們還有吵，我爸爸
        還有輕輕的把我媽媽拉到車裡面。」、「( 問：那天，在門口到停車場，你
        爸爸、伯伯有無拉你媽媽？ )答：有，輕輕的拉。」、「( 問：你是否知道
        你爸爸和媽媽在吵什麼？ )答：媽媽想要跟爸爸離婚，爸爸說不要，媽媽就
        堅持要，後來，在停車場的時候，媽媽有跑掉，我爸爸把他輕輕的拉回來，
        後來，媽媽上車後，就打電話求救，因為我坐在媽媽的旁邊看他一直在打電
        話。」等語，已就告訴人當日不願隨同被告乙○○離去，及被告乙○○及丙○○均有出手拉扯告訴人等情，予以證述明確，雖證人洪世廣證述被告乙○○及丙○○二人係輕輕拉著告訴人雙手等語，惟衡之常情，如告訴人係自願
        隨同被告前往臺灣新竹地方法院對面之停車場，被告二人應無自法院門口至
        停車場途中尚有出手拉住告訴人之必要，參之告訴人當日手臂既係受有瘀青
        、擦傷等傷害，已如上述，足見被告二人拉住告訴人之力量匪輕，始會形成
        告訴人手臂上開傷害，是證人洪世廣此部分所述，應係迴護被告之詞，尚難
        採信。
    (三)再告訴人甫經被告強拉上車，即陸續以其所有行動電話向其前任職宏宙公司
        同事戊○○求救，並向戊○○告以其被強拉上車之事，且曾多次傳簡訊：「
        救我」之內容予宏宙公司之同事丁○○、戊○○等情，亦據證人戊○○、丁○○到庭結證屬實，且提出簡訊二則分別經臺灣新竹地方法院檢察署檢察官
        及本院當庭勘驗無訛，則衡情告訴人如係自願隨同被告乙○○返回住處，應
        無於上車後隨即撥打電話對外求救之理，況證人戊○○於本院調查時亦證述
        ：伊與告訴人通話時，曾聽聞乙○○對告訴人說打電話給伊沒有用等語明確
        ，是被告既已知悉告訴人於車內對外通話求救，猶未肯立即停車釋放告訴人
        ，足見被告確有剝奪告訴人行動自由之情，應堪認定。
    從而，被告乙○○及丙○○確有實施剝奪告訴人行動自由之行為，洵堪認定，是
    被告辯稱：當日係告訴人自願與其等返回住處，並隨同其等上車云云，顯與事實
    不符，委無足採。準此，被告乙○○及丙○○確有妨害告訴人自由之行為，事證
    明確，犯行至堪認定。
二、核被告乙○○、丙○○所為係犯刑法第三百零二條第一項之妨害自由罪。被告乙○○、丙○○，就上開犯行有犯意聯絡、行為分擔，應依刑法第二十八條共同正
    犯論處。爰審酌被告不循正當法律程序處理夫妻財務及子女監護事宜，恃其身強
    力壯對告訴人施暴，猶在法院門口強拉告訴人，罔顧法紀剝奪告訴人行動自由，
    手段惡性匪微，惟姑念被告乙○○係因告訴人離家多時，復曾遭其抓姦在床，氣
    憤告訴人不願儘早解決夫妻問題，始採取上開不法行徑，及被告丙○○護弟心切
    ，始共同實施上開犯行，暨其犯罪動機、目的、手段及犯後態度等一切情狀，各
    量處如主文所示之刑，並均諭知易科罰金之折算標準。
三、公訴人另謂被告乙○○於九十年八月十三日將告訴人強拉上車後，對告訴人恫嚇
    ：以他一人生命毀告訴人及其家人．．．要將告訴人帶至山上解決掉．．．要揍
    告訴人等語，致生危害於告訴人之安全，因認為被告乙○○此部分涉有刑法第三
    百零五條之恐嚇危害安全罪嫌。按告訴人之告訴，係以使被告受刑事訴追為目的
    ，是其陳述是否與事實相符，仍應調查其他證據以資審認；而被害人之陳述如無
    瑕疵，且就其他方面調查又與事實相符，固足採為科刑之基礎，倘其陳述尚有瑕
    疵，則在未究明前，遽採為論罪科刑之依據，即難認適法，最高法院著有五十二
    年臺上字第一三○○號、六十一年臺上字第三○九九號判例可資參照。本件訊據
    被告乙○○堅決否認有該恐嚇犯行，而證人洪世廣迭於偵訊及本院調查時俱稱：
    其在車上並未聽到爸爸對媽媽有說恐嚇的話等語明確，則告訴人指訴被告確有出
    言恐嚇乙節，尚非無疑。又告訴人雖稱被告曾在車上對其說要將告訴人帶至山上
    解決掉等語，惟據證人戊○○就其與告訴人當日通話之內容既證述：告訴人當日
    在車上打電話給伊時，係說：「救她」，伊要告訴人跳車，但告訴人不敢跳，．
    ．．告訴人陸陸續續都有打電話給伊，內容都是要伊救她，要伊幫她想辦法，直
    到高速公路，她都有打電話，．．．當日伊有主動打告訴人行動電話給她，也可
    以聯絡到她，伊問她情形怎樣，告訴人說她很害怕，要伊救她，伊與告訴人在車
    上陸陸續續講電話的時候，告訴人說她先生要把她帶到山裡去，要將孩子託給他
    二伯，他很害怕等情，則被告當時如在車內對告訴人出言：「要將告訴人帶至山
    上解決掉」等語，告訴人應無不立即將被告乙○○恐嚇內容全盤告知戊○○，而
    非僅對戊○○言及被告要將其帶到山裡去，是告訴人上開指訴，應係其據被告乙○○所言「要將告訴人帶至山裡去」等語，私自所為之揣測，要難逕採為不利於
    被告乙○○之認定。參之告訴人當日傳簡訊予宏宙公司同事丁○○之內容既為：
    「救我」、「他要把錄影帶公佈在我家大門口給所有人看」，均無提及被告乙○○要以他一人生命毀告訴人及其家人．．．要將告訴人帶至山上解決掉．．．要
    揍告訴人等情，則衡之常情，告訴人如受有生命安全之急迫危險，應無不於傳送
    簡訊時詳予記明，俾得獲取援救，是告訴人上開指訴，顯與常理有違，而難採信
    ，此外復查無其他積極証據足資証明被告乙○○確涉有該部分犯行，應認為被告
    乙○○所涉此部分犯行尚屬不能証明，檢察官既認為被告乙○○所涉此部分犯行
    如果成立，與被告乙○○所涉上開妨害自由犯行間，具有牽連犯之裁判上一罪關
    係，爰不另為無罪之諭知，附此敘明。
四、公訴人另認因告訴人甲○○向被告乙○○表示須前往宏宙公司向同事戊○○拿取
    其個人衣物等私人物品，始願與乙○○共同回家，即由被告乙○○攜告訴人甲○○及丙○○、洪世廣等人前往宏宙公司，惟因告訴人甲○○之公司同事丁○○及
    戊○○早已聞訊報警，嗣見被告乙○○等人至宏宙公司，告訴人甲○○即假裝入
    內拿取衣物，期間被告乙○○並以兇惡態度向丁○○、戊○○佯稱，其認識警界
    之人，最好不要插手，隨後龜山派出所警員曾元俊、黃平山前來處理，乙○○遂
    有警覺，向警方訛稱係家庭糾紛，惟告訴人甲○○向警方表示須受保護，遂由警
    方攜同甲○○前往龜山派出所，交由警員林正峰處理，惟被告乙○○及丙○○亦
    尾隨而至，嗣由警方示意乙○○先行離開，被告乙○○始作罷，因認為被告此部
    分涉有刑法第三百零二條之妨害自由罪嫌。按犯罪事實應依證據認定之，無證據
    不得推定其犯罪事實。又不能證明被告犯罪者，應諭知無罪之判決，刑事訴訟法
    第一百五十四條、第三百零一條第一項分別定有明文。又事實之認定，應憑證據
    ，如未能發現相當證據，或證據不足以證明，自不能以推測或擬制之方法，為裁
    判基礎( 最高法院四十年臺上字第八六號判例參照 )；認定不利於被告之事實，
    須依積極證據，苟積極證據不足為不利於被告之事實認定時，即應為有利於被告
    之認定，更不必有何有利之證據( 最高法院三十年上字第八一六號判例參照 )；
    且認定犯罪事實，所憑之證據，無論直接或間接證據，其為訴訟上之證明，須於
    通常一般之人均不致有所懷疑，而得確信其為真實之程序者，始得據之為有罪之
  認定，倘其證明尚未達到此一程度，而有合理性懷疑之存在時，即無從為有罪之
    認定( 最高法院七十六年臺上字第四九八六號判例參照 )。查被告乙○○將告訴
    人強制帶回桃園縣大溪鎮○○路七十九巷三號乙○○住處途中，既曾先轉往臺北
    縣三峽鎮，並在臺北縣三峽鎮祖師廟旁小吃店與告訴人共用午餐乙節，既據證人
    洪世廣於偵訊時證述明確，且經證人戊○○到庭證述：告訴人在吃午餐的時候，
    曾打電話給我說在三峽祖師廟附近吃午餐等語，而告訴人於本院調查時亦陳稱：
    「( 問：有無於三峽停車吃午餐？ )答：有。」、「( 問：你於吃午餐的地方，
    是否一般的商店？ )答：是小吃店。」、「( 問：在小吃店吃東西的時候，為何
    不離開？ )答：在法院門口，這麼多人看到都沒有用，更何況是在偏僻的小吃店
    。」、「( 問：你們於小吃店吃午餐的時候，被告乙○○、被告丙○○還有無架
    著你？ )答：沒有，但是被告乙○○有看著我，怕我跑掉。」、「( 問：你們吃
    完午餐後，有無回到被告乙○○大溪住處？ )答：有，都沒有談論任何事情，他
    要我把衣物帶回來，不要讓我再出去，我就說我的東西放在公司，請他們載我到
    公司去拿衣服。」等語綦詳，足見告訴人與被告乙○○與丙○○在三峽鎮祖師廟
    旁小吃店旁共用午餐時，被告乙○○與丙○○確未實施任何妨害告訴人行動自由
    之行為，且告訴人既請求被告乙○○載其前往宏宙公司拿取個人衣物，亦難認被
    告乙○○攜告訴人前往宏宙公司之行為，有剝奪告訴人行動自由之情事。參之證
    人丁○○於本院調查時證述：告訴人一到宏宙公司即到公司後面私人禁止進入的
    地區，而被告乙○○則留在訪客的區域等候告訴人乙節，足見告訴人並非遭受被
    告乙○○強押進入宏宙公司情事甚明。又告訴人與被告乙○○進入宏宙公司後，
    因乙○○表情凝重，手放在背後及叉在胸前，讓戊○○感覺不像先前與乙○○見
    面時平和的樣子，而係讓人感覺乙○○很生氣，乃由戊○○徵求告訴人同意通知
    桃園縣警察局龜山派出所派員前來處理等情，亦據證人戊○○到庭證述綦詳，則
    被告乙○○並無在宏宙公司內對於告訴人實施任何不法強制行為，應堪認定。再
    者，證人即桃園縣警察局龜山派出所警員曾元俊既就當日前往宏宙公司處理之情
    況證述：伊與同事黃平山前往宏宙公司發覺被告乙○○在公司門口，告訴人則在
    公司之一間小房間內，當時告訴人表示要求我們保護，而被告也跟著我們回派出
    所，接著交由派出所同事處理．．．伊等在宏宙公司處理時，被告並無說恐嚇的
    話等語，而證人即龜山派出所接續處理之員警林正峰亦證稱：當時被告乙○○在
    派出所內要與告訴人談，表示家庭糾紛，但一開始告訴人不願意與被告談，後來
    伊請告訴人公司之人將告訴人帶走，被告並未在派出所鬧等情綦詳，益見被告確
    未在龜山派出所內妨害告訴人行動自由，彰彰明甚，此外復查無其他積極証據足
    資証明被告乙○○確涉有上開部分犯行，應認為被告乙○○所涉此部分犯行尚屬
    不能証明，檢察官既認為被告乙○○所涉此部分犯行如果成立，與被告乙○○所
    涉上開妨害自由犯行間，具有接續犯之實質上一罪關係，爰不另為無罪之諭知，
    併此敘明。
據上論斷，應依刑事訴訟法第二百九十九條第一項，刑法第二十八條、第三百零二條
第一項、第四十一條第一項、罰金罰鍰提高標準條例第一條前段、第二條，判決如主
文。
本案經檢察官吳金棟到庭執行職務。
中      華      民      國     九十一   年      三      月     二十七   日
                               臺灣新竹地方法院刑事第一庭
                                   法  官  王佳惠
右正本證明與原本無異。
如不服本判決，應於判決送達後十日內向本院提出上訴狀( 應附繕本 )，上訴於
臺灣高等法院。
                                   書記官  江靜玲
中      華      民      國     九十一   年      三      月     二十七   日
附錄本案論罪科刑主要法條：刑法第三百零二條
 (剝奪他人行動自由罪)
私行拘禁或以其他非法方法，剝奪人之行動自由者，處五年以下有期徒刑
、拘役或三百元以下罰金。
因而致人於死者，處無期徒刑或七年以上有期徒刑，致重傷者，處三年以
上十年以下有期徒刑。
第一項之未遂犯罰之。
